【裁判字號】    95,訴,1028
【裁判日期】    950721
【裁判案由】    公有財產管理事務
【裁判全文】
臺北高等行政法院判決
                                     95年度訴字第01028號
原      告  甲○○○
被      告  宜蘭縣羅東鎮公所
代  表  人  乙○○（鎮長）
上列當事人間因公有財產管理事務事件，原告不服宜蘭縣政府中
華民國94年3 月17日府訴字第0930164697號訴願決定，提起行政
訴訟。本院判決如下︰
    主    文
原告之訴駁回。
訴訟費用由原告負擔。
    理  由
一、「按人民因中央或地方機關之違法行政處分，認為損害其權
    利或法律上之利益，經依訴願法提起訴願而不服其決定，得
    向高等行政法院提起撤銷訴訟。」、「訴願人以外之利害關
    係人，認為第一項訴願決定，損害其權利或法律上之利益者
    ，得向高等行政法院提起撤銷訴訟。」為行政訴訟法第4條
    第1 項及第3 項所明定。次按「自然人、法人、非法人之團
    體或其他受行政處分之相對人及利害關係人得提起訴願。」
    、「訴願事件有左列各款情形之一者，應為不受理之決定：
    ．．．三訴願人不符合第18條之規定者。」訴願法第18 條
    及第77條第3 款亦分別定有明文。又按關於當事人適格與否
    ，為法院應依職權調查之事項（最高法院32年上字第160 號
    判例）。而當事人就其訴訟標的須有實施訴訟之權能，否則
    其當事人為不適格。而關係當事人適格之要件，係屬權利保
    護要件，非訴訟成立要件，欠缺此項要件時，除具有行政訴
    訟法第107 條第2 項之情形外，法院無須先命當事人補正，
    應以當事人不適格欠缺權利保護要件，認其訴為顯無理由而
    以判決駁回之。
二、原告起訴意旨略以：其於95年1 月24日收受被告之行政訴訟
    94年度訴字第4086號答辯狀，其附件為府訴字第0930164697
    號訴願決定書，原告始知悉且不服宜蘭縣政府以「訴願人之
    權利並未有所損害」為由，引用訴願法第79條第1 項規定，
    駁回訴願，故依行政訴訟法第106條提起行政訴訟等云。
三、經查原告所指「府訴字第0930164697號訴願決定書」（下稱
    系爭決定書）係針對原處分機關宜蘭縣羅東鎮公所93年12月
    8 日羅鎮經字第0930021934號函（下稱系爭公函）所為之決
    定，而系爭決定書及公函之當事人均為「蔡世振」，分別有
    該等公函及決定書附卷足稽，足知系爭公函及決定書之當事
    人俱與本件原告甲○○○無涉。原告雖為訴願決定書當事人
    蔡世振之母親，惟母子間在法律上各為獨立之權利義務主體
    ，本件原告甲○○○既非系爭公函及系爭決定書爭訟之當事
    人，則原告提起本件撤銷訴訟於法自有未合，難謂當事人適
    格，而不符權利保護要件。又原告亦非法律上之利害關係人
    ，被告及訴願決定機關之系爭公函或決定均未損及原告之權
    利或其法律上之利益，原告卻以自己之名義提起本件訴訟，
    依首揭判例規定與說明，難認當事人適格，在法律上顯無理
    由，且係無法補正之事項。況本件行政訴訟之提起亦已逾行
    政訴訟法第106 條所定之30日期限，是依首揭規定及說明，
    原告之訴於法律上顯無理由，爰不經言詞辯論，逕以判決駁
    回之。至原告實體上之主張，已無審究之必要，併此敘明。
三、據上論結，本件原告之訴為顯無理由，爰依行政訴訟法第
    107 條第3 項、第98條第3 項前段，判決如主文。
中    華    民    國    95      年   7    月    21    日
                  第六庭審判長法  官   黃清光
                              法  官   許瑞助
                              法  官   陳鴻斌
上為正本係照原本作成。
如不服本判決，應於送達後20日內，向本院提出上訴狀並表明上
訴理由，如於本判決宣示後送達前提起上訴者，應於判決送達後
20日內補提上訴理由書（須按他造人數附繕本）。
中    華    民    國    95      年   7    月    21    日
                              書記官   蔡逸萱


司法院資訊處製作；財團法人民間司法改革基金會備份。
